臺灣臺中地方法院民事判決　　　　　　　96年度訴字第2150號
原　　　告　乙○○
訴訟代理人　戊○○
原　　　告　己○○
被　　　告　台中商業銀行股份有限公司
法定代理人　丙○○
訴訟代理人　甲○○
被　　　告　丁○○
上列當事人間請求損害賠償事件，本院於民國96年10月11日言詞
辯論終結，判決如下：
    主  文
原告之訴駁回。
訴訟費用由原告負擔。
    事實及理由
壹、原告主張：
一、緣原告乙○○於民國94年10月14日以原告己○○為連帶保證
    人，向被告台中商業銀行股份有限公司（下稱台中商銀）大
    肚分行辦理信用貸款新台幣（下同）40萬元。原告2人於94
    年10月間經被告台中商銀評定之信用記錄與96 年3月間所評
    定之信用記錄並無不同，此由被告從未對原告2 人有任何口
    頭、書面通知或催告等情可證。依據約定書第5條但書之約
    定，被告未以合理期間通知或催告原告2人，被告明顯違反
    契約義務，且於原告己○○可足額按期代為償還本息及原告
    乙○○願提前償還借款之情況下，被告仍執意對原告2人進
    行假扣押執行，其違反民事訴訟法第531條之規定，被告應
    對原告2人負假扣押自始不當所受之損害賠償責任。
二、依借據第4條之約定：「本息繳付日期：每期應繳付本息訂
    於每月（或每期首月）空白日繳納」，依據契約訂立精神，
    該條款明顯並不成立。換言之，原告並未受被告強制要求於
    每期指定之付款日付款，此有原告乙○○之還款帳戶附卷可
    憑。又原告自94年11月起至96年1月止所為之還款，被告從
    未告知原告有何不當，且原告於當月未能如期匯款，均先以
    電話告知被告收息人員，請讓原告可於下一月一次付款，被
    告經辦人員均無異議准許，依民法第245條之1第1項第1款之
    規定，被告自應負損害賠償之責。
三、原告乙○○均依照被告台中商銀之經辦人員指示下繳納本金
    、利息及所有費用，惟被告台中商銀之經辦人員即被告丁○○於96年4月19日與原告乙○○達成還款協議後，又以其未
    經公告之銀行內規，執意對原告己○○進行假扣押執行（96
    年度執全字第1591號）。而原告2人為於短期內籌得償還被
    告款項，不得不在買方「等待法拍更便宜」之壓力下，賤售
    不動產，所損失為房產差價40萬元。又因周遭親友均知原告
    受強制執行之事實，而致原告所經營之美樂家公司業務減損
    及預期成長收入一年計為10萬元。且原告2人必須於此期間
    面對家人及親友質疑逃債、跑路之問題，其精神上損害之賠
    償金10萬元。爰依民法第184條第1項及第195條之規定，請
    求被告丁○○負侵權行為損害賠償責任，並依民法第28條及
    第188條之規定，請求被告台中商銀負連帶賠償責任。
四、並聲明：被告應給付原告60萬元，即自起訴狀繕本送達被告
    之翌日起至清償日止，按週年利率百分之5計算之利息，並
    以供擔保為條件之假執行宣告。
貳、被告則以：
一、原告主張被告應負侵權行為損害賠償責任時應證明：
  （一）現實損害之發生：侵權行為損害賠償請求權以受有實際
        損害為成立要件，若無損害亦無賠償可言，故原告就損
        害發生與否，應舉證證明其實際損害為何。
  （二）加害行為與損害發生之因果關係：即被告之加害行為與
        原告之損害間有因果關係。本件被告實行假扣押之行為
        是否為加害行為，須被告對其聲請假扣押係屬加害行為
        ，且明知並有意使其發生，或預見其發生，而其發生並
        不違反其本意，或怠於善良管理人之注意，至原告受損
        害，就此部分原告應負積極舉證之責。
  （三）加害行為與損害數額之因果關係：即縱係因被告之加害
        行為造成原告之損害，惟所主張之損害數額未必全部均
        係加害行為所造成，故尚須證明加害行為與損害數額間
        是否有因果關係。本件原告僅言其所受損害為60萬元，
        然就原告每人損害之數額為多少，加害行為即假扣押之
        行為與損害數額間是否有因果關係，亦未盡其證明之責
        。
二、本件原告並未按時還款，截至96年3月21日時，原告僅清償
    至96年1月14日，依約一期未履行視為全部到期，被告台中
    商銀始聲請發支付命令及假扣押裁定。96年度促字第24856
    號支付命令因為原告異議未確定，嗣原告於異議後清償，故
    未進入訴訟。假扣押雖有執行，但未到現場查封不動產，只
    有囑託地政查封登記，假扣押執行進行中原告說要全數清償
    ，當時有講好如果全數清償就撤銷假扣押，當時被告有聲請
    延期執行，但是原告沒有依照約定全數清償，後來被告台中
    商銀又同意延長一次，法院定96年5月11日第二次現場查封
    ，查封前原告就全數清償，被告即撤回假扣押執行。縱上所
    述，本件原告無法提出相當證據，證明其所受損害及被告假
    扣押之行為與其損害間之因果關係，且就損害亦無法證明其
    數額與假扣押行為間之因果關係，故原告請求被告負侵權行
    為損害賠償責任應無理由等語，資為抗辯。
三、並聲明：駁回原告之訴；如受不利判決，願供擔保免予假執
    行。
、本院之判斷
一、按假扣押裁定因自始不當而撤銷，或因第529條第4項及第5
    30條第3項之規定而撤銷者，債權人應賠償債務人因假扣押
    或供擔保所受之損害。假扣押所保全之請求已起訴者，法院
    於第一審言詞辯論終結前，應依債務人之聲明，於本案判決
    內命債權人為前項之賠償。債務人未聲明者，應告以得為聲
    明，民事訴訟法第531條固定有明文。惟民事訴訟法第531條
    條所謂假扣押裁定因自始不當而撤銷，係指對於假扣押裁定
    抗告，經抗告法院依命假扣押時客觀存在之情形，認為不應
    為此裁定而撤銷之情形而言，若係因本案訴訟敗訴確定而撤
    銷該裁定，僅屬因命假扣押以後之情事變更而撤銷，尚非該
    條所謂因自始不當而撤銷（最高法院67年台上字第1407號判
    例參照）。本件被告台中商銀於96年3月26日聲請裁定供擔
    保假扣押原告之財產，經本院於96年3月27日以96裁全字第
    3275號裁定准許；被告台中商銀嗣於96年4月4日持該裁定，
    聲請本院96年度執全字第1591號假扣押執行原告己○○如附
    表所示之不動產，經該案囑託清水地政事務所96年4月10 日
    辦理假扣押登記完畢，惟被告台中商銀於該案實施附表所示
    房地之查封前之96年5月10日，撤回假扣押執行之聲請等情
    ，此有假扣押裁定、臺中縣清水地政事務所函文、撤回執行
    筆錄等附於本院96年度裁全字第3275號、96年度執全字第15
    91號卷可稽，經調閱查明無訛。前開假扣押裁定並未經原告
    抗告，自無所謂經抗告法院認假扣押裁定因自始不當而撤銷
    之情形，是原告依民事訴訟法第531條之規定請求被告賠償
    其所受之損害，難認於法有據。況假扣押裁定因自始不當而
    撤銷者，債權人固應賠償債務人因假扣押所受之損害，但必
    債務人確因假扣押受有損害，且損害與假扣押之間具有因果
    關係，始得請求賠償（最高法院60年台上字第4703號判例參
    照）。本件原告亦無法證明其等有因被告台中商銀聲請前假
    扣押查封登記而受損害之情形（詳如後述），從而原告依民
    事訴訟法第531條之規定請求被告賠償其所受之損害，無法
    准許。
二、按契約未成立時，當事人為準備或商議訂立契約，就訂約有
    重要關係之事項，對他方之詢問，惡意隱匿或為不實之說明
    者，對於非因過失而信契約能成立致受損害之他方當事人，
    負賠償責任，民法第245條之1第1款固定有明文。惟依此規
    定請求賠償之前提為當事人間之契約未成立，如當事人間之
    契約業已合法成立，即不能依此規定請求賠償。次按稱消費
    借貸者，謂當事人一方移轉金錢或其他代替物之所有權於他
    方，而約定他方以種類、品質、數量相同之物返還之契約，
    民法第474條第1項定有明文。本件原告乙○○於94年10月14
    日邀同原告己○○為連帶保證人，向被告台中商銀大肚分行
    辦理信用貸款40萬元，清償期為99年10月14日，雙方約定本
    息分期償還，以一個月為一期，共分60期等情，此有原告所
    提出之借據暨約定書附卷可憑（見本院卷第43、44頁）。原
    告亦自認自94年11月起至96年1月止每月還款，縱雙方於借
    據第4條就本息繳付日期漏未明訂每期應繳付本息於每月幾
    日繳納，然此非消費借貸契約必要之點（民法第153條、第
    477條、第478條參照），故雙方間之消費借貸契約及連帶保
    證契約業已合法有效成立，要無可疑，原告依前揭規定請求
    被告賠償，於法無據。
三、按債權人就金錢請求或得易為金錢請求之請求，欲保全強制
    執行者，得聲請假扣押。前項聲請就附條件或期限之請求，
    亦得為之，民事訴訟法第522條定有明文。又假扣押制度係
    為保全將來之強制執行而設，是債權人之請求如經本案判決
    其勝訴確定或取得與確定判決有同一效力之執行名義而以之
    就假扣押之標的聲請執行法院為強制執行，即屬權利之正當
    行使，對於債務人因假扣押或供擔保所受之損害，當無賠償
    責任可言。換言之，債權人聲請執行假扣押，是否應負侵權
    行為之責任，應以假扣押之本案訴訟判決確定之結果為斷；
    蓋本案判決如債權人勝訴確定，則其以假扣押保全強制執行
    之債權，即得受清償，自無侵權行為之可言；必債權人敗訴
    判決確定且須有故意或過失，始負責侵權行為之責任，債務
    人方有損害賠償之請求權 (最高法院78年度台再字第35號判
    決意旨參看)。查被告台中商銀就本件消費貸款於聲請前揭
    假扣押之同時即96年3月26日併聲請對原告發支付命令，請
    求原告連帶給付被告台中商銀315,498元消費貸款本金及利
    息、違約金等，原告對該支付命令異議後，經本院於96年5
    月14日裁定命被告台中商銀補繳裁判費，因被告台中商銀未
    補繳，經本院96年度沙簡字第387號於96年6月6日裁定駁回
    被告台中商銀之訴，經調閱該號卷及96年度促字第24856 號
    卷查明無訛。該駁回被告台中商銀之裁定，係以被告台中商
    銀在程序上未繳足裁判費為理由，尚非認被告台中商銀對原
    告無債權存在，自難認被告台中商銀本案判決其敗訴。況本
    件原告乙○○於94年10月14日邀同原告己○○為連帶保證人
    ，向被告台中商銀大肚分行辦理信用貸款40萬元，截至96年
    3月26日被告台中商銀聲請假扣押時止，原告乙○○尚積欠
    前揭貸款約315,498元本金，原告乙○○嗣於96年5月9日始
    還清前揭貸款，此有被告所提出之交易明細查詢及原告所提
    出之消費金融業務清償通知書在卷可憑（見本院卷第38、47
    頁），足見被告台中商銀於聲請前揭假扣押時，確對原告乙○○有31萬多元之債權存在。而原告己○○為連帶保證人，
    所謂保證債務之所謂連帶，係指保證人與主債務人負同一債
    務，對於債權人各負全部給付之責任者而言，此就民法第27
    2條第1項規定連帶債務之文義參照觀之甚明。故連帶保證與
    普通保證不同，縱使無民法第74 6條所列各款情形，亦不得
    主張同法第745條關於檢索抗辯之權利（最高法院45年台上
    字第1426號判例意旨參照），是原告二人應就前揭債務負連
    帶清償之責，揆諸前揭說明，尚難認被告丁○○代理被告台
    中商銀聲請假扣押有何侵權行為可言。其次，本件消費借貸
    契約，雙方於借據第4條就本息繳付日期漏未明訂每期應繳
    付本息於每月幾日繳付，惟借據第3條第1項第3款已約定：
    本息分期償還，以一個月為一期共分60期等語，足見原告乙○○依約應於每月還款，要無可疑，縱未約定於每月幾日還
    款，作最有利於借款人之解釋，亦可解為每月最後一日還款
    。而原告乙○○自借得前揭款項後，自94年11月30日起，迄
    95 年8月間止，每個月均有還款，此有交易明細在卷可稽（
    見本院卷第38頁），原告自不能再諉稱未約定每月還款日。
    再者，被告抗辯原告並未按時還款，截至96年3月21日時，
    僅清償至96年1月14日，依約一期未履行視為全部到期，此
    亦有約定書及交易明細查詢附卷可憑（見本院卷第38、44頁
    ），並為原告所不爭執，被告台中商銀據此委由被告丁○○
    聲請假扣押，難認有故意或過失侵害原告之權利可言，自不
    負侵權行為之損害賠償責任。
四、末按損害賠償之債，以有損害之發生及有責任原因之事實，
    並二者之間，有相當因果關係為成立要件。故原告所主張損
    害賠償之債，如不合於此項成立要件者，即難謂有損害賠償
    請求權存在（最高法院法院48年台上字第481號判例參照）
    。本原告先則主張：請求賠償之60萬元是原告己○○名譽受
    損，原告2人的信用狀況一向不錯，因為原告乙○○夫婦有
    在經營生意，因為這件事情，銀行認為其等信用狀況不好，
    日後其等要去貸款會有紀錄，原告所謂的人家就是指銀行，
    這件事情現在雖然沒有發生等語（見本院卷第28頁）。嗣改
    稱：原告二人為於短期內籌得償還被告款項，不得不在買方
    「等待法拍更便宜」之壓力下，賤售不動產，所損失為房產
    差價40萬元；又因周遭親友均知原告受強制執行之事實，而
    致原告所經營之美樂家公司業務減損及預期成長收入一年計
    為10萬元，且原告2人必須於此期間面對家人及親友質疑逃
    債、跑路之問題，其精神上損害之賠償金10萬元云云。所謂
    房產差價40萬元及業務減損等收入10萬元部分未見原告舉證
    以實其說，已難憑採。況被告台中商銀聲請本院96裁全字第
    3275號裁定准許假扣押原告之財產，被告台中商銀嗣於96年
    4月4日持該裁定，聲請本院96年度執全字第1591號假扣押執
    行原告己○○如附表所示之不動產，經該案囑託辦理假扣押
    登記完畢，惟被告台中商銀於該案實施附表所示房地之查封
    前之96年5月10日撤回假扣押執行之聲請等情，已如前述。
    其中被告台中商銀並未聲請假扣押執行原告乙○○名下財產
    ，如何致其財產信用受損？另就原告己○○所有如附表所示
    之不動產部分，僅遭辦理假扣押查封登記，未現場實施查封
    登記，更未拍賣，知悉該項假扣押查封登記之人，不過為本
    院執行處、地政事務所之承辦人員及原告而已，原告之親友
    如何得知，其名譽如何受有損害，均無相關資料可資證明，
    自無法據此認原告受有其所主張之損害。
五、綜上所述，原告依民事訴訟法第531條、民法第245條之1第
    1項第1款及侵權行為之法律關係請求被告賠償其所受之損害
    ，難認有據，應予駁回。
肆、據上論結，本件原告之訴為無理由，依民事訴訟法第78條、
    第85條第1項前段，判決如主文。
中　　華　　民　　國　　96　　年　　10　　月　　25　　日
                  民事第三庭    法  官  黃渙文
正本係照原本作成。
如對本判決上訴，須於判決送達後20日內向本院提出上訴狀。
中　　華　　民　　國　　96　　年　　10　　月　　25　　日
                                書記官
